臺灣高等法院刑事裁定
111年度聲再字第368號
再審聲請人
即受判決人  邱春水



                    （另案於法務部○○○○○○○○執行                      中）
上列再審聲請人即受判決人因違反毒品危害防制條例案件，對於
臺灣新北地方法院109年度審簡字第999號，中華民國109年12月3
0日第一審確定判決（起訴案號：臺灣新北地方檢察署109年度毒
偵字第341號）、本院110年度上訴字第46號，中華民國110年4月
27日第二審確定判決（第一審案號：臺灣基隆地方法院109年度
訴字第2302號；起訴案號：臺灣基隆地方檢察署108年度毒偵字
第1966號、109年度偵字第1285號），聲請再審，本院裁定如下
：
    主  文
再審之聲請駁回。
    理  由
一、聲請意旨略以：毒品危害防制條例於民國109年7月15日修正施行，該日後之判決應依新法為之，然臺灣新北地方法院109年度審簡字第999號確定判決、本院110年度上訴字第46號確定判決與上開修正實施之新法明顯違背法令，爰依刑事訴訟法420條第1項第6款聲請再審等語。
二、按聲請再審，由判決之原審法院管轄；法院認為聲請再審之
    程序違背規定者，應以裁定駁回之。刑事訴訟法第426條第1
    項、第433條前段分別定有明文。次按對於有罪確定判決之
    救濟程序，依刑事訴訟法規定有再審及非常上訴。非常上訴
    以原確定判決違背法令，由最高法院檢察署檢察總長向最高
    法院提起之非常救濟程序，目的在求統一法律之適用；再審
    則係對確定判決之事實錯誤而為之救濟方法，至於適用法律
    問題則不與焉（最高法院104年度台抗字第343號裁定意旨參
    照）。易言之，如對於原確定判決係以違背法令之理由聲明
    不服，則應依非常上訴程序為之，非循再審程序所能救濟。
    而受理再審聲請之法院，應先審查再審之聲請是否具備合法
    條件，若其聲請再審之程序違背規定時，即應以其聲請不合
    法，依刑事訴訟法第433條規定裁定駁回之；必再審之聲請
    合法，始能進而審究其再審有無理由。
三、經查：
  ㈠再審聲請人即受判決人邱春水（下稱聲請人）前因違反毒品
    危害防制條例案件，經臺灣新北地方法院以109年度審簡字
    第999號判決判處有期徒刑6月，如易科罰金，以新臺幣1,00
    0元折算1日確定；又因違反毒品危害防制條例案件，經臺灣
    基隆地方法院109年度訴字第230號判決判處有期徒刑7月、8
    月，聲請人上訴後，經本院以110年度上訴字第46號判決撤
    銷施用第一級毒品部分改判公訴不受理，其他上訴駁回確定
    ，有上開刑事判決書、本院被告前案紀錄表等件在卷可稽，
    故聲請人確為上開確定判決之受判決人，先予說明。
  ㈡就聲請人對臺灣新北地方法院109年度審簡字第999號確定判
    決聲請再審部分，該案判決確定之法院顯為臺灣新北地方法
    院，管轄之法院應係臺灣新北地方法院而非本院，聲請人誤
    向本院聲請再審，揆諸前開說明，此部分聲請再審之程序違
    背規定。
　㈢就聲請人對本院110年度上訴字第46號確定判決聲請再審部分
    ，按刑事訴訟法之再審及非常上訴制度，雖均為救濟已確定
    之刑事判決而設，惟再審係為原確定判決認定事實錯誤而設
    之救濟，非常上訴則係在糾正原確定判決適用法則違誤之程
    序，二者迥不相侔。觀諸本件聲請人所提刑事再審狀內容，
    對其所為犯罪事實尚無爭執，僅稱原判決與毒品危害防制條
    例109年7月15日修正實施之新法明顯違背法令等語，核其所
    指摘者，實屬該確定判決適用法律有無違誤之問題，與刑事
    訴訟法第420條第1項或同法第421條所定得聲請再審之情形
    無一相符，是聲請人此部分聲請再審之程序，亦屬違背規定
    。
  ㈣綜上，聲請人就上開案件聲請再審，其聲請再審之程序顯已
    違背規定而不合法，且無從補正，應予駁回。
四、又聲請再審之案件，除顯無必要者外，應通知聲請人及其代理人到場，並聽取檢察官及受判決人之意見。但無正當理由不到場，或陳明不願到場者，不在此限。前項本文所稱「顯無必要者」，係指聲請顯屬程序上不合法且無可補正或顯無理由而應逕予駁回，刑事訴訟法第429條之2、法院辦理刑事訴訟案件應行注意事項第177條之4分別定有明文。本件再審聲請程序並不合法且無以補正，已如上述，自無踐行通知聲請人到場並聽取檢察官意見等程序之必要，附此敘明。
據上論斷，應依刑事訴訟法第433條前段，裁定如主文。
中　　華　　民　　國　　111 　年　　7 　　月　　 18 　日
                  刑事第二十二庭審判長法　官  王美玲
                                      法　官  汪怡君
                                      法　官  葉韋廷
以上正本證明與原本無異。
如不服本裁定，應於收受送達後五日內向本院提出抗告狀。
                                      書記官  李逸翔
中　　華　　民　　國　　111 　年　　7 　　月　　18　　日